臺灣苗栗地方法院刑事判決
110年度易字第240號
公  訴  人  臺灣苗栗地方檢察署檢察官
被      告  葉乃定



選任辯護人  趙佑全律師(法律扶助)             
上列被告因加重竊盜案件，經檢察官提起公訴 （110年度偵字第
2579號），本院判決如下：
    主  文
葉乃定犯踰越安全設備侵入住宅竊盜罪，累犯，處有期徒刑壹年
。
未扣案之犯罪所得新臺幣肆萬元沒收，於全部或一部不能沒收或
不宜執行沒收時，追徵其價額。
　　犯罪事實
一、葉乃定意圖為自己不法之所有，基於竊盜之犯意，於民國10
    9年10月29日1時31分許，駕駛不知情之賴誌星所租用車牌號
    碼000-0000號租賃小客車(下稱系爭車輛)，前往苗栗縣○○市
    ○○路000號建中汽車百貨行（2樓以上為住宅，下稱建中汽車
    百貨）旁之道路，於同日1時38分許，下車後徒步至建中汽
    車百貨旁，再攀爬至2樓陽台，踰越2樓未上鎖之窗戶後進入
    2樓住宅內，旋即持不詳工具破壞林仁堯所管領之1樓建中汽
    車百貨1樓櫃檯內抽屜鑰匙鎖後，徒手竊取抽屜內現金新臺
    幣約4萬餘元，得手後於同日2時23分許，自系爭車輛之副駕
    駛座上車，隨即駕駛系爭車輛離去。嗣林仁堯發現財物遭竊
    並報警處理，循線查獲上情。
二、案經林仁堯訴由苗栗縣警察局苗栗分局報告臺灣苗栗地方檢
    察署檢察官偵查起訴。　　　　
    理  由
一、按被告以外之人（包括證人、鑑定人、告訴人、被害人及共
     同被告等）於審判外之陳述雖不符刑事訴訟法第159條之1
    至之4等條文之規定，而經當事人於審判程序同意作為證據
    ，法院審酌該言詞陳述或書面陳述作成時之情況，認為適當
    者，亦得為證據，同法第159條之5第1項定有明文。本判決
    所引用據以認定事實之各項具有傳聞證據性質之證據資料，
    均經檢察官、被告葉乃定及辯護人於審理中同意有證據能力
    （見本院卷第72頁）。本院審認上開證據，均無違法取證之
    情事，亦無顯不可信之情形，或證明力過低之瑕疵，且均與
    本案待證事實相關連，認以之作為證據為適當，依首揭規定
    ，均有證據能力。而其餘所依憑判斷之非供述證據，本院亦
    查無有何違反法定程序取得或經偽造、變造之情事，故上開
    證據資料均有證據能力。
二、訊據被告矢口否認上開犯行，辯稱：我沒有進到建中汽車百
    貨，當時我是因為肚子痛才到路邊上廁所，我要上大號等語
    （見本院卷70、121、122頁）；辯護人則為被告辯護稱：警
    察採證有鞋印部分，被告在另案有被扣到鞋子，請求比對是
    不是被告鞋子；被告下車時並沒有攜帶背包或雨傘等物，若
    被告下車走近草叢顯然無法取得這些物品等語(見本院卷第7
    1、124頁)。經查：
　㈠被告於109年10月29日1時38分許，駕駛不知情賴誌星所租用
    之系爭車輛，停放於建中汽車百貨旁之道路，嗣告訴人林仁
    堯住處1樓櫃台於同日1時至2時許，遭人破壞1樓櫃台抽屜鑰
    匙，並竊取放置於櫃台抽屜內之現金4萬餘元等情，業據證
    人即告訴人林仁堯於警詢中（見偵卷第59、60頁）、證人賴
    誌星於警詢中（見偵卷第61至64頁）證述明確，並有監視器
    翻拍照片13張在卷可參（見偵卷第65至77頁），且被告亦不
    爭執告訴人林仁堯遭竊之事實，故此部分事實首堪認定。 
  ㈡被告於109年10月29日1時31分22秒駕駛系爭車輛於加油站對
    面之路旁(即建中汽車百貨旁之道路)停車，於同日1時38分2
    7秒至40秒，頭戴漁夫帽、面戴口罩、身穿同色系長袖長褲
    、腳穿白色鞋子之男子(即被告)自駕駛座下車，以正常速度
    走向系爭車輛後方，並走入路旁之草叢；被告於同日2時22
    分51秒始由先前草叢位置附近出現，走向系爭車輛之副駕駛
    座進入車內；另竊取建中汽車百貨1樓櫃台內抽屜現金之人
    ，於109年10月29日1時46分9秒於監視器鏡頭中出現，其特
    徵為身穿漁夫帽、面戴口罩、身穿同色系長袖長褲、左手持
    直傘、右手持手電筒、左肩背有一背袋、腳穿白色鞋子，於
    同日2時0分21秒則未再出現於監視器畫面中等情，有本院勘
    驗筆錄1份及監視器翻拍照片等在卷可參(見本院卷第113至1
    18、127至157頁)。足見，本案竊盜之行為人與被告於同日
    下車時所穿戴之服飾特徵相同(頭戴漁夫帽、面戴口罩、身
    穿同色系長袖長褲、腳穿白色鞋子)。再者，被告於案發日
    係於1時38分左右下車，於2時22分左右上車，而本案竊盜之
    行為人係於1時46分左右出現於建中汽車百貨1樓櫃台之監視
    器畫面，於2時0分許才消失於建中汽車百貨1樓櫃台之監視
    器畫面中，業如前述，核與被告下車後進入及離開建中汽車
    百貨1樓櫃台後上車之先後時序相符，參以於加油站監視器
    所拍攝畫面，除被告外，僅於109年10月29日1時46分10秒至
    47分42秒時，有一身穿深色長袖上衣，黑色長褲之行人短暫
    出現，此外並無其他行人行經上開路段。足證被告確有於上
    開時地侵入告訴人林仁堯住處竊得現金4萬餘元無訛。
  ㈢證人即告訴人林仁堯於警詢中證稱：竊嫌有可能爬樹進入我
    住家2樓陽台，因我窗戶沒上鎖，開窗進入2樓屋內，並至1
    樓偷竊等語(見偵卷第60頁)，參以現場照片，窗戶附近確實
    留有攀爬之痕跡(見偵卷第81、83頁)，故被告係以攀爬窗戶
    之方式，侵入建中汽車百貨2樓住宅內。
　㈣被告固以前詞置辯。惟被告如係因肚子疼痛而不得不至草叢
    中解決，理應停車後旋即下車，然依上開勘驗筆錄所示，被
    告係停車後，約隔間7分鐘才下車(見本院卷第113頁)，故被
    告上開辯解，無足採信。至被告於下車時縱未拿取雨傘或背
    包，然被告於返回系爭車輛時係於副駕駛座上車，而無法看
    出被告攜帶何項物品上車(見本院卷第115、137頁)，顯見被
    告從靠近人行道且較為隱密之副駕駛座上車，已有刻意避開
    監視器或行經車輛之意圖。又被告於停車後既間隔約7分鐘
    才下車，被告顯有充裕之時間將雨傘及背包等物，經由右側
    副駕駛座或後座而放置於人行道上，俟下車後再行取用，自
    不能僅以被告下車時未攜帶雨傘或背包等物，遽為其有利之
    認定。　　　
　㈤按當事人聲請調查之證據，法院認為不必要者，得以裁定駁 
    回之。下列情形，應認為不必要：一、不能調查者，二、與
     待證事實無重要關係者，三、待證事實已臻明瞭無再調查
    之 必要者，四、同一證據再行聲請者，刑事訴訟法第163 
    條之 2定有明文。辯護人雖聲請勘驗本院110年度易字第260
    號加重竊盜案件扣案之鞋子與蒐證照片所示鞋印痕跡是否相
    符（見本院卷第79、80頁），然被告於本案案發日非必然穿
    另案扣案之鞋子，縱比對不相符，亦無法認定被告是否有為
    本案犯行，故此部分證據調查與待證事實無重要關係，爰依
    上開規定，駁回此部分調查證據之聲請。 　　　
　㈥綜上，被告前揭辯詞顯難採信。本案事證已臻明確，被告犯
    行洵堪認定，應依法論科。　　　
三、論罪科刑：
　㈠按刑法第321條第1項第2款所謂「毀」係指毀壞，而所謂「越
    」則指越入、超越或踰越而言，祇要毀壞、踰越或超越安全
    設備之行為使該安全設備喪失防閑作用，即該當於前揭規定
    之要件（最高法院77年度台上字第1130號判決意旨參照）。
    查本案被告攀爬建中汽車百貨2樓窗戶而入內行竊，應屬刑
    法第321條第1項第2款所規定之「安全設備」無訛。是核被
    告所為，係犯刑法第321條第1項第1款、第2 款之踰越安全
    設備、侵入住宅竊盜罪。又刑事訴訟法第300條所謂變更法
    條，係指罪名之變更而言；刑法第321條第1項第1至第6 款
    ，僅係該條加重竊盜罪之加重條件，亦非涉罪名之變更，故
    檢察官就同一罪名之罪起訴，經法院審理結果，僅竊盜加重
    條件所有不同之情，因仍屬同一罪名，自無庸變更起訴法條
    （最高法院87年度台上字第3234號、93年度台上字第4421號
    判決意旨參照）。故被告所為上開加重竊盜犯行，起訴書漏
    未論以「踰越安全設備」之加重條件，尚有未洽，應 予補
    充，惟此僅係就加重條件之增減，非涉罪名之變更，因 仍
    屬同一罪名，自無庸變更起訴法條，併此敘明。 
　㈡被告前於97年間，因妨害自由、竊盜、詐欺及違反槍砲彈藥 
    刀械管制條例等案件，經本院分別以97年度易字第230號、 
    97年度易字第598號、97年度易字第704號、97年度訴字第40
    7 號、97年度簡上字第76號判決判處有期徒刑3月（共3罪）
    、9月（共5罪）、6月、7月（共3罪）、3年1月併科罰金5萬
    元、4月、7月（共2 罪），所處有期徒刑部分，經本院以97
    年度聲字第1224號裁定應執行有期徒刑9年9月確定，於105
    年2月9日假釋出監，於107年8月21日保護管束期滿，未經撤
    銷假釋視為執行完畢等情，有臺灣高等法院被告前案紀錄表
    1 份在卷可參。被告於有期徒刑之執行完畢後，5年以內故
    意再犯有期徒刑以上之罪，為累犯，本院參酌司法院釋字第
    775號解釋文意旨，考量本案與前案罪責類似，爰依法第47
    條第1項規定，加重其刑。 
　㈢爰審酌被告前有毀損、賭博、妨害兵役、過失傷害、侵占、
    偽造文書、竊盜、違反槍砲彈藥刀械管制條例、詐欺等犯罪
    科刑紀錄(累犯部分不重複評價)，此有前揭臺灣高等法院被
    告前案紀錄表1份可參，素行難謂良好，其未能尊重他人之
    財產權，率爾竊取他人財物，顯見其法治觀念偏差，自我控
    制能力欠佳，應予非難，且犯後否認犯行，態度難稱良好，
    併考量其所竊得財物之價值，及其於本院審理中自陳智識程
    度為國中畢業、入監前從事白牌司機、月收入約3萬元、有
    高血壓、胃穿孔之生活狀況等一切情狀，量處如主文所示之
    刑。
  ㈣未扣案之被告犯罪所得為現金4萬餘元，依最有利被告之估算
    方式，認被告之犯罪所得為4萬元，爰應依刑法第38條之1第
    1項、第3項規定宣告沒收，於全部或一部不能沒收或不宜執
    行沒收時，追徵其價額。　
據上論斷，應依刑事訴訟法第299條第1項前段，刑法第321條第1
項第1款、第2款、第47條第1項、第38條之1第1項前段、第3項，
刑法施行法第1條之1第1項，判決如主文。
本案經檢察官呂宜臻提起公訴，檢察官楊岳都到庭執行職務。
中　　華　　民　　國　　110 　年　　11　　月　　11　　日
                  刑事第四庭    法　官　郭世顏
以上正本證明與原本無異。　　　　　　　　　　　　　　　　如不服本判決應於收受判決後20日內向本院提出上訴書狀，並應敘述具體理由。其未敘述上訴理由者，應於上訴期間屆滿後20日內向本院補提理由書(均須按他造當事人之人數附繕本)「切勿逕送上級法院」。告訴人或被害人如對本判決不服者，應具備理由請求檢察官上訴，其上訴期間之計算係以檢察官收受判決正本之日期為準。　　　　　　　　　　　　　　　　　　　　　　　　　　　　　　　　　　　　     書記官  呂  彧
中　　華　　民　　國　　110 　年　　11　　月　　11　　日

附錄本案論罪法條：
中華民國刑法第321條
犯前條第1項、第2項之罪而有下列情形之一者，處6月以上5年以
下有期徒刑，得併科50萬元以下罰金：
一、侵入住宅或有人居住之建築物、船艦或隱匿其內而犯之。
二、毀越門窗、牆垣或其他安全設備而犯之。
三、攜帶兇器而犯之。
四、結夥三人以上而犯之。
五、乘火災、水災或其他災害之際而犯之。
六、在車站、港埠、航空站或其他供水、陸、空公眾運輸之舟、
    車、航空機內而犯之。
前項之未遂犯罰之。